【裁判字號】    97,消債更,129
【裁判日期】    971124
【裁判案由】    更生事件
【裁判全文】
臺灣臺北地方法院民事裁定           97年度消債更字第129號
聲  請  人    甲○○
即  債務人
上列當事人因消費者債務清理事件聲請更生，本院裁定如下：
    主  文
聲請駁回。
聲請費用由聲請人負擔。
    理  由
一、按聲請更生或清算不合程式或不備其他要件者，法院應以裁
    定駁回之，但其情形可以補正者，法院應定期間先命補正，
    消費者債務清理條例（以下稱消債條例）第8 條定有明文。
    次按債務人與金融機構協商成立者，不得聲請更生或清算，
    但因不可歸責於己之事由，致履行顯有重大困難者，不在此
    限；本條例施行前，債務人依金融主管機關協調成立之中華
    民國銀行公會會員辦理消費金融案件無擔保債務協商機制與
    金融機構成立之協商，準用前項之規定，消債條例第151 條
    第5 項、第6 項分別定有明文。故債務清償方案成立後，應
    由債務人按其條件履行，應於其後發生情事變更，在清償期
    間收入或收益不如預期，致該方案履行困難甚或履行不能，
    因不可歸責於己，始能依消債條例第151 條第5 項但書規定
    聲請更生或清算。此乃因債務清償方案係經當事人行使程序
    選擇權所為之債務清理契約，債務人自應受該協議所拘束，
    債務人不得任意毀棄已成立之協商，濫用更生或清算之裁判
    上債務清理程序。
二、本件聲請意旨略以：伊於消債條例施行前，曾依照中華民國
    銀行公會會員辦理消費金融案件無擔保債務協商機制，與金
    融機構成立協商，然因當時債權銀行提出之每月還款金額達
    新臺幣（下同）38,500元，嗣因每月協商月付之金額大於伊
    之薪資收入，致伊有不能清償債務情事，不得已於民國96年
    9 月毀諾，此乃不可歸責於伊，致履行顯有重大困難，爰依
    消債條例第3 條規定聲請更生等語。
三、經查：
（一）聲請人於消債條例施行前之95年11月21日，已就其積欠各
      金融機構之信用卡及信用貸款債務，利用金融主管機關協
      調成立之中華民國銀行公會會員辦理消費金融案件無擔保
      債務協商機制，與各債權銀行成立協商，聲請人以每月38
      ,500 元 ，依各債權銀行債權金額比例清償債務，聲請人
      於協商成立後依約還款至96年9 月間即毀諾，此經聲請人
      自陳在卷，復有財團法人金融聯合徵信中心當事人綜合信
      用報告、債務協商協議書在卷可稽。惟依聲請人所述其收
      入狀況，其與最大債權銀行成立協商迄今，平均每月收入
      均約為36,276元（計算式：870,633 元÷24＝36,276元）
      ，故聲請人之收入或收益情況，在95年11月間與最大債權
      銀行達成協議前後，並無不同。再者，聲請人所稱每月約
      為36,276元之收入，雖低於聲請人於協商成立當時所同意
      按月支付之38,500元，然聲請人既同意繳納，且繳納至96
      年9 月為止，顯見聲請人除每月於幸福小兒科診所之固定
      薪資收入外，應另有其他資金來源足堪負荷其每月應償還
      債務，尚不能僅以聲請人之每月薪資收入低於其依協商應
      清償之借款，即認聲請人有不可歸責於己之事由。
（二）聲請人94年度及95年度綜合所得稅各類所得資料清單上記
      載之收入固分別為128,084元及204,633元，但此數額遠低
      於聲請人自陳每月約有36,276元之收入，而依聲請人提出
      之薪資單，聲請人97年1 月至7 月之每月所得均有3 萬餘
      元，則上開綜合所得稅各類所得資料清單，並不能確實顯
      示聲請人之收入狀況。另聲請人雖主張其每月須負擔2 名
      子女之扶養費用共7,197 元，惟自96年11月21日協商成立
      至96年9 月毀諾為止，聲請人亦均能依約繳付協商金額，
      自不足認支付子女扶養費用對聲請人履約造成任何影響。
四、綜上所述，聲請人係基於自由意志與最大債權銀行成立協商
    ，且嗣後未發生因不可歸責於己之事由致履行債務顯有重大
    困難之情形，聲請人為本件更生聲請，於法自有未合，依上
    開規定，應予駁回，爰裁定如主文。
中    華    民    國    97    年    11    月    24    日
                  民事第一庭  法  官  蔡和憲
以上正本係照原本作成。
如不服本裁定，應於裁定送達後10日內，以書狀向本院提出抗告
，並繳納抗告費新臺幣1,000元。
中    華    民    國    97    年    11    月    24    日
                              書記官  巫玉媛


司法院資訊處製作；財團法人民間司法改革基金會備份。
